【裁判字號】    89,自,927
【裁判日期】    891220
【裁判案由】    詐欺
【裁判全文】
臺灣臺中地方法院刑事判決                          八十九年度自字第九二七號
    自  訴  人  元鎧股份有限公司  設臺中縣清水鎮○○路四十三巷三號
    代  表  人  甲○○
    被      告  乙○○
右列被告因詐欺案件，經自訴人提起自訴，本院判決如左：
    主  文
乙○○無罪。
    理  由
一、自訴意旨略以：被告乙○○在臺中縣大肚鄉開設熒暉實業有限公司，明知公司經
    營不善即將倒閉，仍向自訴人誆稱其財力雄厚，公司業務正常等，而使原告誤
    信，於民國八十九年六月十四日起供應紙箱予被告，詎料被告簽發首張支付貨款
    之支票到期竟然退票，旋即宣佈倒閉，而避不見面，自訴人始知受騙。因認被告
    乙○○涉犯刑法第三百三十九條第一項之詐欺取財罪嫌云云。
二、按犯罪事實應依證據認定之，無證據不得推定其犯罪事實，刑事訴訟法第一百五
    十四條定有明文。又認定不利於被告之事實，須依積極證據，苟積極證據不足為
    不利於被告事實之認定時，即應為有利於被告之認定，更不必有何有利之證據。
    此最高法院三十年上字第八一六號著有判例。另刑法第三百三十九條第一項詐欺
    取財罪之成立，以意圖為自己或第三人不法所有，以詐術使人將本人或第三人之
    物交付為要件。所謂以詐術，必須被詐欺人因其詐術而陷於錯誤，若其所用方法
    ，不能認為詐術，亦不致使人陷於錯誤，即不構成該罪，此最高法院四十六年台
    上字第二六０號亦著有判例。
三、本件自訴人認被告乙○○涉犯刑法第三百三十九條第一項之詐欺取財罪嫌，無非
    係以有支票及存款不足退票單影本各一紙及送貨憑單九張附卷可稽，為其論據。
    惟訊據被告乙○○則堅決否認有何詐欺取財之犯行，辯稱：伊沒有詐欺自訴人，
    伊公司係因景氣不好才倒閉，伊之前公司經營了九年，且伊已經與自訴人和解了
    等語。
四、本院查：訊據自訴人之代表人甲○○於本院審理時到庭陳稱：「是的，是我們業
    務員到那邊招攬的，不是被告來找我們的（問：當初送貨到被告公司是經過業務
    開發的嗎？）」（詳見本院八十九年十二月六日審判筆錄）；「有，我們的業務
    有去看，當時被告公司業務很正常，所以我們才會出貨（問：當初被告向你們訂
    貨的時候，你們有無去他們公司看過？）」（詳見本院八十九年十一月三十日審
    判筆錄）等語，參以被告於八十九年六月間向自訴人訂貨開立支票當時，被告並
    未遭退票，此有臺中市票據交換所退票由單（其上註明被告退票日期係八十九年
    八月三十日）影本一紙在卷可稽，從而自訴人於同意供應被告紙箱之時，應非係
    因被告施用詐術而使其陷於錯誤始答應送貨無訛。參以被告於事後亦與自訴人達
    成和解，此有和解書一紙附卷可參等情，益徵被告於訂購紙箱之初時，應無為自
    己不法所有之意圖甚明。綜上諸情，本件被告既無意圖為自己不法之所有，而施
    詐術使人交付財物之情形存在，核與刑法第三百三十九條第一項之詐欺取財罪之
    構成要件尚有未合，自不得僅憑自訴人片面之指訴即認被告涉犯詐欺取財之犯行
    ，本件應純屬債務不履行之民事紛爭，宜循民事訴訟程序解決。此外，復查無其
    他積極證據足資證明被告有何詐欺取財之犯行，不能證明被告犯罪，揆諸首揭說
    明，自應諭知被告為無罪之判決，以免冤抑。
據上論斷，應依刑事訴訟法第三百四十三條、第三百零一條第一項，判決如主文。
中      華      民      國      八十九      年    十二    月    二十    日
                                  臺灣臺中地方法院刑事第四庭
                                      法  官  許  旭  聖
右正本證明與原本無異。
如不服本判決，應於判決送達後十日內向本院提出上訴狀（應附繕本），上訴於臺灣
高等法院臺中分院。
                                      書記官
中      華      民      國      八十九      年    十二    月    二十六  日


司法院資訊處製作；財團法人民間司法改革基金會備份。
